臺灣臺中地方法院刑事判決
111年度訴字第475號
公  訴  人  臺灣臺中地方檢察署檢察官
被      告  林兆和


選任辯護人  李春輝律師（法扶律師）
上列被告因毒品危害防制條例案件，經檢察官提起公訴（110年
度偵字第35435號），本院判決如下：
    主  文
林兆和共同犯運輸第三級毒品而混合二種以上之毒品罪，處有期
徒刑貳年貳月。
扣案如附表編號2至4所示之物，均沒收。
    事  實
一、林兆和明知愷他命、4-甲基甲基卡西酮、甲基-N,N-二甲基
    卡西酮，均係毒品危害防制條例第2條第2項第3款規定列管
    之第三級毒品，不得非法運輸。竟基於運輸第三級毒品及混
    合二種以上之第三級毒品之犯意，依真實姓名、年籍不詳，
    綽號「阿偉」之人指示，於民國110年10月29日晚上10時12
    分許，駕駛車牌號碼000-0000號自用小客車，至臺中市西屯
    區工業區一路58之1號之統一超商附近，替「阿偉」向真實
    姓名不詳之人，拿取第三級毒品愷他命13包及混有第三級毒
    品4-甲基甲基卡西酮、甲基-N,N-二甲基卡西酮成分之毒品
    咖啡包100包後，即駕駛上開車輛運輸上開毒品前往臺中市
    東區，欲將毒品運輸交付予「阿偉」，並於途中依「阿偉」
    指示，於同日晚上11時13分許，前往臺中市○○區○○○街000號
    附近，將毒品咖啡包中之7包，交予真實姓名、年籍不詳，
    綽號「阿豪」之人。嗣於同日晚上11時28分許，行經臺中市
    ○○區○○路0段0號前，因行駛狀態有異，而為警攔查，經徵得
    其同意後執行搜索，並扣得如附表所示之物，而查悉上情。
    　
二、案經臺中市政府警察局太平分局報告臺灣臺中地方檢察署檢
    察官偵查起訴。
    理  由
壹、程序部分：
    本判決以下所援引被告以外之人之供述證據，檢察官、被告
    林兆和及辯護人於本院準備程序時均表示同意有證據能力（
    本院卷第101頁），復於本院審理時逐項提示、調查後，均
    未於言詞辯論終結前聲明異議，本院審酌該等供述證據作成
    時外在情況及條件，核無違法取證或其他瑕疵，亦無證據力
    明顯過低之情形，均有證據能力。又本判決以下所援引之非
    供述證據，均與本案犯罪事實具有關聯性，且無證據證明係
    公務員違背法定程序或經偽造、變造而取得，檢察官、被告
    及辯護人復均未爭執其證據能力，再經本院於審理期日依法
    提示調查、辯論，本院審酌各該證據取得或作成時之一切情
    況及條件，並無違法、不當或不宜作為證據之情事，是該等
    非供述證據，依刑事訴訟法第158條之4規定反面解釋意旨，
    亦均具有證據能力。
貳、實體部分：
一、認定犯罪事實所憑之證據及理由：
  ㈠上開犯罪事實，業據被告林兆和警詢、偵查及本院準備程序
    中坦承不諱，並有員警職務報告（偵卷第33至35頁）、自願
    受搜索同意書、臺中市政府警察局太平分局新平派出所搜索
    扣押筆錄、扣押物品目錄表（偵卷第49至57頁）、車牌號碼
    000-0000號之車號查詢汽車車籍結果、被告與「小北 百貨
    」之通訊軟體VOXER對話紀錄譯文各1份、手機畫面翻拍照片
    2張（偵卷第65至69頁）、臺中市政府警察局太平分局毒品
    案件被告通聯紀錄表2份暨手機畫面截圖9張、扣押物品照片
    8張、現場照片5張、被告手機FaceTime對話翻拍照片3張、
    路口監視器翻拍照片2張、車行系統資料畫面2張、被告手機
    WhatsApp對話紀錄翻拍照片6張、LINE對話紀錄翻拍照片3張
    （偵卷第87至119頁）、衛生福利部草屯療養院草療鑑字第1
    101100018、0000000000號鑑驗書各1份（偵卷第153至159頁
    ）、臺中市政府警察局太平分局111年1月19日中市警太分偵
    字第1100037126號函及所附員警調查報告1份、調查照片5張
    （偵卷第179至193頁）、車牌號碼000-0000號之車行紀錄匯
    出文字資料（偵卷第195至197頁）、內政部警政署刑事警察
    局111年1月4日刑鑑字第1108024790號鑑定書各1份（偵卷第
    201至203頁）附卷可稽，復有如附表所示之物扣案可佐，足
    認被告上開任意性自白與事實相符，堪信為真實。
　㈡毒品危害防制條例所稱之運輸毒品行為，係指一切轉運及輸
    送毒品之情形而言，不論係自國外輸入或國內各地間之輸送
    ，凡將毒品運輸至異處均屬之。至若以營利意圖販入毒品，
    並基於運輸犯意而為轉運與輸送毒品，自不能置運輸毒品於
    不論，僅論以意圖販賣而持有或販賣罪名（最高法院107年
    度台上字第 918號、103年度台上字第3678號判決意旨參照
    ）。又毒品危害防制條例所稱「運輸毒品」行為，係指行為
    人基於運輸毒品之意思，將毒品從某地運送至他處而言。固
    不以國外輸入國內或國內輸出國外者為限，即為自己輸送者
    ，亦包括在內，凡基於運輸毒品之犯意，而將毒品從某地運
    送至他處，即足當之；是行為人如於販賣、持有毒品犯意外
    ，主觀上另具有運輸毒品之意思而為實際運送毒品之行為，
    自應論究其運輸毒品罪責（最高法院107年度台上字第2334
    號判決意旨參照）。被告依「阿偉」之指示，於上揭時間，
    至臺中市西屯區工業區一路58之1號之統一超商附近，取得
    愷他命13包及混有上開成分之毒品咖啡包100包，起運送至
    臺中市○○區○○○街000號附近，將毒品咖啡包7包，交予「阿
    豪」，再運送其餘毒品欲至臺中市東區交付「阿偉」之行為
    ，顯具運輸毒品之犯意，被告對此既有所認識，其以運輸之
    意思而為實際運送毒品之行為，至為灼然。至被告雖於本院
    審判程序時供稱：是為了與「阿偉」等一群人施用開毒品趴
    ，才透過「阿偉」聯絡，前往購買毒品攜回等語。惟其上述
    情節，核與前引之被告與「小北 百貨」之通訊軟體VOXER對
    話紀錄譯文、手機畫面翻拍照片、被告手機FaceTime、What
    sApp、LINE對話翻拍照片等所顯示之內容有異，難認與客觀
    事實相符，是被告於本院審判程序時，翻異其於警詢、偵查
    及本院準備程序中之供述，而以前詞置辯，顯係避重就輕，
    意圖減責之詞，即為本院所不採，附此敘明。
  ㈢綜上所述，本件事證明確，被告犯行洵堪認定，應依法論科
    。
二、論罪科刑：　
  ㈠按毒品危害防制條例第9條第3項所稱之混合，係指將2種以上
    之毒品摻雜調合，無從區分而言（如置於同一包裝），又此
    規定係就犯罪類型變更之個別犯罪行為予以加重，當屬刑法
    分則加重之性質而成為另一獨立之罪。查被告運輸混有第三
    級毒品4-甲基甲基卡西酮及甲基-N,N-二甲基卡西酮之毒品
    咖啡包，係將2種不同成分之第三級毒品摻雜、調合而置於
    同一包裝內，有內政部警政署刑事警察局鑑定書1份存卷可
    參（偵卷第201至203頁），當符該條項混合2種以上毒品之
    要件。
　㈡核被告所為，係犯毒品危害防制條例第9條第3項、第4條第3
    項之運輸第三級毒品而混合二種以上之毒品罪、同條例第4
    條第3項之運輸第三級毒品罪。被告運輸毒品前，持有純質
    淨重5公克以上（詳見前引之衛生福利部草屯療養院草療鑑
    定書2份及附表編號2、3）之第三級毒品之低度行為，為其
    後運輸毒品之高度行為所吸收，不另論罪。
　㈢被告至臺中市西屯區工業區一路58之1號之統一超商附近，取
    得愷他命13包及毒品咖啡包100包，起運送至臺中市○○區○○○
    街000號附近，將毒品咖啡包7包，交予「阿豪」，再運送其
    餘毒品欲至臺中市東區交付「阿偉」之行為，係基於同一運
    輸毒品犯意，於密接之時間、地點所為之數個舉動，各行為
    間之獨立性極為薄弱，依一般社會通念難以強行分開，在刑
    法評價上應視為數個舉動之接續施行較為合理，屬接續犯，
    應論以一罪。被告以一行為同時觸犯上開2罪名，為想像競
    合犯，應依刑法第55條前段之規定，從一重以運輸第三級毒
    品而混合二種以上之毒品罪處斷。被告本件犯行，與「阿偉
    」有犯意聯絡及行為分擔，為共同正犯。　
  ㈣刑之加重、減輕：
　1.被告運輸混合2種以上之第三級毒品，應依毒品危害防制條
    例第9條第3項規定，加重其刑。　
　2.按毒品危害防制條例第17條第2項規定：「犯第4條至第8條
    之罪於偵查及歷次審判中均自白者，減輕其刑」，旨在使刑
    事案件儘速確定，鼓勵被告認罪，並節省司法資源，此所謂
    「自白」係指對自己之犯罪事實全部或主要部分為肯定供述
    之意，謂偵查階段之自白，包括被告在偵查輔助機關及檢察
    官聲請法院羈押訊問時之自白在內。又偵查及審判中自白，
    係指被告對於自己所為具備構成犯罪要件之事實向職司偵查
    、審判之公務員坦白陳述而言。至於對該當於犯罪構成要件
    事實在法律上之評價，或對阻却責任或阻却違法之事由，有
    所主張或辯解，乃辯護權之行使，仍不失為自白。且自白著
    重在使過去之犯罪事實再現，與該事實應受如何之法律評價
    ，係屬二事（最高法院102年度台上字483 號判決參照）。
    查被告於本院審理中認罪（本院卷第157頁），且於偵查中
    坦承本件犯罪事實，雖於本院審判程序時，就犯罪事實有與
    偵查中及本院準備程序時不同之陳述，然尚不影響其有於審
    判中自白犯罪之認定。是被告就本件犯行，據其於偵查及本
    院審判時均自白不諱，應依前揭規定，減輕其刑，並依法先
    加後減之。
　3.又被告經警於110年10月29日晚上11時28分許，在BLX-1192
    號自用小客車內，查扣如附表編號2、3所示之毒品後，於11
    0年10月30日上午8時25分許至10時1分許接受警詢時，即向
    警方主動坦承本件運輸毒品犯行，有該警詢筆錄在卷可查（
    偵卷第41至47頁）。參以被告係因駕車行駛狀態有異，而為
    警攔查，並經搜索後扣得上開毒品等情，有員警職務報告附
    卷可憑（偵卷第33至35頁），可見被告於主動坦承運輸毒品
    犯行之前，警方應僅得知其持有毒品之行為，尚無客觀事證
    可合理懷疑被告係依他人指示而為運輸毒品犯行，堪認被告
    在有偵查犯罪職權之公務員發覺前，對於本件之罪自首而接
    受裁判，爰依刑法第62條前段規定，減輕其刑，並依法先加
    後遞減之。 
  4.按毒品危害防制條例第17條第1項明定，犯第4條至第8條、
    第10條或第11條之罪，供出毒品來源，因而查獲其他正犯或
    共犯者，減輕或免除其刑。所謂「供出毒品來源，因而查獲
    其他正犯或共犯者」，係指犯罪行為人供出毒品來源之人姓
    名、年籍、住居所或其他足資辨別之特徵等相關資料，使調
    查或偵查犯罪之公務員得據以對之發動調查或偵查程序，並
    因而查獲其人及其犯行者，始足當之（最高法院103年度台
    上字第679號判決意旨參照）。被告雖於本院審理時供稱：
    係依「阿偉」之指示運輸毒品等語，惟被告既無法提供對方
    之真實姓名年籍資料或其他足以辨別其特徵及聯繫管道等具
    體資訊，供偵查犯罪之檢警機關追查，自難認有供出毒品來
    源，因而查獲其他正犯或共犯之情事，當無從適用前揭規定
    減輕或免除其刑。　　
  ㈣爰以行為人之責任為基礎，審酌被告不思守法自制，竟鋌而
    走險運輸毒品，造成毒品擴散，危害社會治安及國民健康甚
    鉅，且運輸毒品為世界各國戮力查緝之萬國公罪，其所運輸
    之愷他命、混合含有第三級毒品4-甲基甲基卡西酮、甲基-N
    ,N-二甲基卡西酮成分之毒品咖啡包，均足使施用者導致精
    神障礙、性格異常，甚至造成生命危險之生理成癮性及心理
    依賴性，尤其混合毒品之成分複雜，施用後所造成之危險性
    及致死率均高於施用單一種類，且本案所查獲之毒品數量非
    少，所為殊值非難。考量被告犯後坦承犯行，態度尚可，兼
    衡其犯罪之動機、目的、手段，及自述學歷為大學肄業之智
    識程度、未婚、之前擔任鐵工、每月收入約新臺幣（下同）
    3萬多元、曾自己獨居亦有與父母同住、經濟情形勉持、每
    月須繳1萬5,000元房貸之生活狀況（本院卷第112頁）等一
    切情狀，量處如主文所示之刑。
三、沒收：
　㈠按犯第4條之罪者，其供犯罪所用之物，不問屬於犯罪行為人
    與否，均沒收之，毒品危害防制條例第19條第1項定有明文
    。查扣案如附表編號4所示之行動電話，為被告與「阿偉」
    聯絡本件運輸毒品事宜所用之物，業據被告院審理中供述明
    確（本院卷第156頁），爰依前揭規定宣告沒收。
　㈡按毒品危害防制條例第18條第1項前段之規定，應予沒收銷燬
    之毒品，以經查獲之第一、二級毒品為限。又毒品依其成癮
    性、濫用性及對社會危害性，共分為4級，上開條例並就製
    造、運輸、販賣、意圖販賣而持有、以非法方法使人施用、
    引誘他人施用及轉讓不同等級之毒品等行為，分別定其處罰
    。然鑑於第三、四級毒品均係管制藥品，特於同條例第11條
    之1明定無正當理由，不得擅自持有；第18條第1項後段復規
    定查獲之第三、四級毒品，無正當理由而擅自持有者，沒入
    銷燬之。從而，依同條例第18條第1項後段應沒入銷燬之毒
    品，專指查獲施用或持有之第三、四級毒品而言；倘係查獲
    製造、運輸、販賣、意圖販賣而持有、以非法方法使人施用
    、引誘他人施用或轉讓第三、四級毒品，既屬同條例相關法
    條明文規定處罰之犯罪行為，即非該條項應依行政程序沒入
    銷燬之範圍。又同條例第19條第1項所定「供犯罪所用之物
    」，係指犯第4條至第9條、第12條、第13條或第14條第1項
    、第2項之罪所用之物，不包括毒品本身在內，是尚不得援
    用此項規定為第三、四級毒品之沒收依據。再同條例對於查
    獲之製造、運輸、販賣、意圖販賣而持有、以非法方法使人
    施用、引誘他人施用及轉讓第三、四級毒品之沒收，並無特
    別規定，如其行為已構成犯罪，則該毒品即屬不受法律保護
    之違禁物，應回歸刑法之適用，依刑法第38條第1項之規定
    沒收之，始為適法（最高法院98年度台上字第2889號、98年
    度台上字第6117號、96年度台上字第728號判決意旨參照）
    。查扣案如附表編號2、3所示之愷他命、毒品咖啡包，為被
    告本件運輸之第三級毒品，業經本院認定如前，上開犯行既
    係毒品危害防制條例第4條第3項明文規定處罰之犯罪行為，
    揆諸前揭說明，上揭扣案之物即非同條例第18條第1項後段
    應依行政程序沒入銷燬之範圍，自屬不受法律保護之違禁物
    ，除因鑑定用罄部分外，均應依刑法第38條第1項之規定，
    宣告沒收。
　㈢其餘扣案如附表編號1、5所示之物，均非違禁物，且核與被
    告上開犯行無關，復查無其他積極證據足以證明該等物品係
    供被告為本件犯行所用或因犯罪所得之物，爰均不予宣告沒
    收，附此敘明。
據上論斷，依刑事訴訟法第299條第1項前段，毒品危害防制條例
第4條第3項、第9條第3項、第17條第2項、第19條第1項，刑法第
11條、第28條、第55條、第62條、第38條第1項，判決如主文。
本案經檢察官陳建文提起公訴，檢察官陳僑舫、宋恭良到庭執行
職務。
中    華    民    國    111    年    10   月    20    日
                 刑事第十庭  審判長 法  官  陳培維
                                    法  官  陳怡珊
                                    法  官  鄭永彬
以上正本證明與原本無異。
如不服本判決應於收受判決後20日內向本院提出上訴書狀，並應
敘述具體理由；其未敘述上訴理由者，應於上訴期間屆滿後20日
內向本院補提理由書（均須按他造當事人之人數附繕本）「切勿
逕送上級法院」。
                                    書記官 吳欣叡
中　　華　　民　　國　　111 　年　　10　　月　　20　　日
附錄本案論罪科刑法條全文：
毒品危害防制條例第4條第3項
製造、運輸、販賣第三級毒品者，處7年以上有期徒刑，得併科
新臺幣1,000萬元以下罰金。
毒品危害防制條例第9條第3項
犯前五條之罪而混合二種以上之毒品者，適用其中最高級別毒品
之法定刑，並加重其刑至二分之一。
附表：
編號 物品 數量 備註（鑑定結果） 1 現金 新臺幣1萬2,713元  2 愷他命 13包（含包裝袋13只） 檢品編號B0000000（晶體13包），經送驗單位同意，依檢品成分、外觀、顏色，分別取樣併驗純質淨重： ㈠檢品外觀：晶體。 ㈡驗前總淨重39.4055公克。 ㈢驗餘總淨重37.8917公克。 ㈣檢出第三級毒品「愷他命」成分。 ㈤純度70.7%，純質淨重27.8597公克。 3 毒品咖啡包（黑色及白色包裝，熊貓圖示） 93包（含包裝袋93只） 驗前總毛重415.04公克（包裝總重約70.53公克），驗前總淨重約344.51公克，隨機抽取1包（編號27）鑑定： ㈠經檢視內含紫、淡棕色粉末。 ㈡驗前淨重3.81公克。 ㈢驗餘淨重2.47公克。 ㈣檢出第三級毒品「4-甲基甲基卡西酮」、微量「甲基-N,N-二甲基卡西酮」成分。 ㈤測得「4-甲基甲基卡西酮」純度約6%，推估編號1至93均含「4-甲基甲基卡西酮」，驗前總純質淨重約20.67公克。 ㈥「微量」係為純度未達1%，故無法據以估算（總）純質淨重。 4 行動電話（含SIM卡） 1支 ㈠蘋果廠牌，黑色。 ㈡門號：0000-000000。 ㈢IMEI：000000000000000。 5 行動電話（含SIM卡） 1支 ㈠OPPO廠牌，黑色。 ㈡門號：0000-000000。 ㈢IMEI：000000000000000。